臺灣臺中地方法院刑事判決　　　　　　　　　　　　　　九十年度自字第六七號
　　自　訴　人　丙○○
　　　　　　　　戊○○
　　共　　　同
　　被　　　告　己○○
　　　　　　　　辛○○
右列被告因妨害自由等案件，經自訴人提起自訴，本院判決如左：
    主  文
己○○公然侮辱人，處罰金壹仟元，如易服勞役，以參佰元折算壹日。
辛○○無罪。
    事  實
一、己○○係「隆鎰公寓大廈管理維護有限公司」（下簡稱「隆鎰公司」）之總經理
    ，辛○○為該公司之保全人員，丙○○與戊○○二人則分別為「文心凱旋社區」
    第九屆管理委員會主任委員及監察委員。隆鎰公司受文心凱旋社區第第八屆管理
    委員會（主任委員李民山）聘僱擔任該社區之管理維護工作，因該社區區分所有
    權人對丙○○於民國九十年四月十五日自行召集之區分所有權人會議，推選丙○○為該社區第九屆管理委員會主任委員之召集程序迭有異見，己○○與丙○○二
    人遂屢起爭執。九十年四月二十四日中午十二時五十分許，因己○○所屬「隆鎰
    公司」之不詳姓名保全人員，在台中市○○路○段十三號前（即該社區之中庭）
    發放管理費催繳通知單，戊○○見狀，遂持夾子將該名保全人員所投遞至各住戶
    信箱內之催繳單逐一夾出，為該社區住戶庚○○發現，以電話通知值該日白天班
    之值勤人員辛○○。辛○○前往查看，見狀乃自後方以其雙手插過戊○○腋下，
    且往上以雙手抱拳壓住戊○○頸椎之方式，將戊○○架住而報警處理，丙○○與
    己○○聞訊而來，並互相質疑對方資格（丙○○質疑己○○為第八屆管理委員會
    所聘僱，現已改選第九屆管理委員會，己○○不得未經其指示，擅自發放催繳單
    ，己○○則質疑丙○○所召集之區分所有權人會議程序違法），再度起爭執，己○○竟心生不滿，公然以「瘋婆子」、「神經病」等語，辱罵丙○○，足以生損
    害於丙○○；丙○○則反諷己○○「你是屁蛋」（丙○○公然侮辱部分，業經本
    院於九十年十一月十四日，以九十年度中簡上字第二六六號駁回上訴確定）。
二、案經自訴人提起自訴。
    理  由
壹、有罪即被告己○○部分：
一、訊據被告己○○矢口否認涉有前開犯行，辯稱：當時係丙○○辱罵伊「屁蛋」，
    伊並未辱罵丙○○，且丙○○於當日至警局製作筆錄時，均未提及伊有公然侮辱
    之事，而於事隔約五個月後，始提起本件自訴，顯係挾怨報復云云。惟查：被告
    己○○確於前揭社區中庭公然辱罵自訴人丙○○「瘋婆子」、「神經病」等語，
    業據自訴人丙○○一再指訴不移，並經證人乙○○、甲○○、丁○○三人到庭結
    證甚明，且均互核相符，自堪採信；況證人乙○○等三人，均為「文心凱旋社區
    」之住戶，與被告己○○並無深仇大恨，衡情亦無甘冒偽證之重典而相互勾結串
    證之理。又丙○○因反諷己○○「你是屁蛋」而涉犯公然侮辱罪，於該案繫屬中
    ，丙○○即一再表示：當時係因己○○先辱罵伊「瘋婆子」、「神經病」後，伊
    始反諷己○○「你是屁蛋」等語一情，亦經本院調閱該案（即本院九十年度中簡
    上字第二六六號）全案卷證後查證屬實，並有上開判決書一份（影本）附卷可憑
，是被告己○○所辯，顯係事後卸責之詞，不足採信。本件事證明確，被告己○○前開犯行堪以認定。
二、核被告己○○所為，係犯刑法第三百零九第一項公然侮辱罪。爰審酌被告己○○
    犯罪之動機、目的、手段、素行、其公然侮辱丙○○「瘋婆子」、「神經病」對
    丙○○所生之損害，暨被告己○○矢口否認犯行等一切情狀，量處如主文所示之
    刑，並諭知易服勞役之折算標準，以示懲儆。
貳、無罪即被告辛○○部分：
一、自訴意旨略以：於九十年四月二十四日中午十二時五十分許，因己○○所屬「隆
    鎰公司」之不詳姓名保全人員在台中市○○路○段十三號前（即該社區之中庭發
    放管理費催繳通知單，戊○○見狀，遂持夾子將該名保全人員所投遞至各住戶信
    箱內之催繳單逐一夾出，被告辛○○恰為該日白天班之值勤人員，見狀乃自後方
    以其雙手插過戊○○腋下，且往上以雙手抱拳壓住戊○○頸椎之方式，將戊○○
    架住，而剝奪戊○○之行動自由，因認被告辛○○涉犯刑法第三百零二條剝奪他
    人行動自由罪。
二、按犯罪事實應依證據認定之，無證據不得推定其犯罪事實；又不能證明被告犯罪
    或其行為不罰者，應諭知無罪之判決，刑事訴訟法第一百五十四條、第三百零一
    條第一項分別定有明文。且認定不利被告之事實，須依積極證據，苟積極證據不
    足為不利於被告事實之認定時，即應為有利被告之認定，最高法院三十年上字第
    八一六號著有判例可憑。另認定犯罪事實所憑之證據，無論其為直接證據或間接
    證據，其為訴訟上之證明時，須於通常一般之人均不至有所懷疑，而得確信其為
    真實之程度者，始得據為有罪之認定，倘其證明尚未達到此一程度，而有合理之
    懷疑存在時，即應為無罪之判決，亦有最高法院七十六年台上字第四九八六號判
    例意旨可資參照。訊據被告辛○○堅決否認涉有前開剝奪他人行動自由犯行，辯
    稱：當日伊擔任該社區白天班之值勤人員，因該社區住戶庚○○發現有人行動鬼
    祟，伊始前往查看，並當場逮捕自訴人戊○○，伊主觀上並無剝奪戊○○行動自
    由之故意等語。
三、經查被告當日擔任該社區管理員，適因社區住戶庚○○發覺有人在夾信箱內之物
    品，乃以電話通知管理員處理一節，業據證人庚○○於本院調查中結證明確，而
    被告辛○○為當日之管理員，且事發後旋即報警處理一節，亦經自訴人戊○○自
    承在卷；參以被告甫於九十年三月底擔任該社區管理員，事先並不認識戊○○，
    其主觀上認有人在夾信箱內之物，應予逮捕，尚與其值勤任務相符，是被告辛○○主觀上既在逮捕現行犯，難認其主觀上有何剝奪他人行動自由之故意。雖自訴
    人戊○○另指稱：伊身為該社區管委會之監委，被告辛○○應無不認識伊之理，
    是被告辛○○明知伊為監委，又自後方剝奪伊行動自由，顯有剝奪伊行動自由之
    犯意云云。然被告辛○○係於九十年二月中旬至管理公司任職，至同年三月底才
    到管理室等情，已據其自承在卷，且自訴人戊○○對此亦不爭執，再「文心凱旋
    社區」係屬社區型大樓，住戶多達五百三十七戶，有台中市政府九十年九月十三
    日函影本一紙在卷，以被告甫任該職務不到一個月之久，難認被告事先已知悉自
    訴人戊○○之監委身份，自訴人戊○○復無法舉出其他證據證明被告主觀上已知
    其監委身份一情，被告前開辯解堪以採信。綜上所述，被告辛○○主觀上既無妨
    害自由之犯意，又查無其他積極證據足資證明被告辛○○確有自訴人戊○○所指
    之犯行，不能證明被告犯罪，揆諸上揭規定，自應為被告無罪之諭知。
據上論斷，應依刑事訴訟法第三百四十三條、第二百九十九條第一項前段、第三百零
一條第一項前段，刑法第三百零九第一項、第四十二條第二項，罰金罰鍰提高標準條
例第一條前段、第二條，判決如主文。
中      華      民      國    九十一    年      一      月     十六     日
                              臺灣臺中地方法院刑事第三庭
                                  審判長法  官  唐 光 義
                                        法  官  吳 進 發
                                        法  官  黃 炫 中
右正本證明與原本無異。
如不服本判決，應於判決送達後十日內向本院提出上訴狀，上訴於臺灣高等法院臺中
分院( 須附繕本 )。
                                        書記官
中      華      民      國    九十一    年      一      月    二十一    日
附錄論罪法條:
刑法第三百零九條第一項
公然侮辱人者,處拘役或三百元以下罰金。
以強暴犯前項之罪者,處一年以下有期徒刑、拘役或五百元以下罰金。
